臺灣高等法院刑事判決　　　　　　　　 96年度交上訴字第9號
上　訴　人
即　被　告　甲○○原名林宜昌.
上列上訴人因公共危險案件，不服臺灣宜蘭地方法院95年度交訴
字第33號，中華民國95年12月25日第一審判決（起訴案號：臺灣
宜蘭地方法院檢察署95年度偵字第1513號），提起上訴，本院判
決如下：
    主  文
上訴駁回。
    事  實
一、甲○○於民國95年1月9日上午，駕駛車號5063─KN自用小客
    車，沿宜蘭縣冬山鄉○○路○段往蘇澳方向行駛，於同日上
    午7時10分許，行經該路段661號旁（台9省道96.8公里處）
    ，為超車而行駛路肩，竟疏未注意，自後方撞擊同向行駛於
    路肩由乙○○所駕駛之車號K7U─326號機車，致乙○○人車
    倒地因而受有頭部外傷併腦震盪、創傷性血胸併多根肋骨閉
    鎖性骨折、頭皮之開放性傷口及肩胛骨閉鎖性骨折等傷害（
    過失傷害部分未據告訴）。甲○○明知駕駛動力交通工具肇
    事，致人受傷，竟未下車察看，反加速自現場逃逸。
二、案經宜蘭縣警察局羅東分局報請台灣宜蘭地法院檢察署檢察
    官偵查起訴。
    理  由
壹、證據能力部分：
    按刑事訴訟法第159條之5第2項規定：當事人、代理人或辯
    護人於法院調查證據時，知有第159條第1項不得為證據之情
    形，而未於言詞辯論終結前聲明異議者，視為有前項之同意
    。則證人陳映安於檢察官偵查時之證詞，被告並不爭執無證
    據能力，且陳映安亦無被違法取證之情況，則該證人之證詞
    自有證據能力。
貳、實體部分：
一、訊據上訴人即被告甲○○坦承有於案發時、地駕駛上揭車輛
    經過，惟矢口否認有上開駕駛交通工具肇事致人受傷，故意
    逃逸之犯行，辯稱：伊並不知道有撞到機車，伊以為是撞到
    東西或撞到安全錐，當時並不知道有人受傷云云。惟查：
(一)、被害人乙○○當天騎乘前揭機車，往冬山方向回家，行駛於
    機車道上，自後被撞擊，當時並未下雨，視線良好，機車被
    撞擊後損壞嚴重，直接報廢等情，業據證人即被害人乙○○
    於原審審理中結證明確（參見原審卷審理筆錄第7、8頁），
    核與證人陳映安於偵查中結證稱：「…有一部車（指被告所
    駕駛之自小客車）從我右後方要擠上來，我速度稍微放慢，
    那部車隨即往右走路肩，在路肩撞到一部機車，撞的很厲害
    ，撞到後，我自己感覺那部車好像加速逃離現場，我就直接
    到附近武荖坑派出所報案…」、「（問：知不知道白色車的
    車牌？）知道，我有把他記下來，5063─KN」、「白色車把
    機車擠在樹中間，機車碎片都噴出來飛起來，車禍很嚴重。
    」、「（問：當時天色如何？）早上天已亮，視線很清楚。
    」等語（以上均參見偵查卷第7、8頁筆錄）及於原審審理中
    證稱：「當時我駕車要去上班，在冬山路一段往蘇澳方向見
    到車禍，當時天色已亮，道路視線還好，沒有下雨。」、「
    （肇事車輛）從我右後方來，那時候感覺到他要進我的車道
    ，所以我就慢下來，我就注意他的車號，接著就看到他開到
    路肩就發生車禍。」、「（問：發生撞擊後肇事車輛有無停
    車？）無。」、「當時印象我有看到旁邊有一顆樹，機車被
    撞到之後有擠到那棵樹。印象中機車的碎片有噴出來，當時
    機車行進的位置是在路肩上，就是機車道上。」、「印象中
    好像撞到之後有慢了一下，進入車道後，就加速往前開…」
    等語（以上均參見原審審理筆錄第3、4、5頁筆錄），均相
    符合；再參以被告所駕駛之前揭車輛右前車頭有撞擊痕跡，
    並留有水藍色烤漆，與被害人乙○○被撞擊機車顏色及撞擊
    高度相符等情，業據被告於警詢中所是認（參見警詢筆錄第
    3頁），亦與卷附肇事車輛照片所示相符（參見警卷40至49
    頁所附照片）；而該擦痕在右前車頭之保險桿之上、下方遺
    有多處，面積廣泛，且有多處，顯見被告駛該自小客車撞擊
    被害人所騎乘之機車之時，且以下述機車之刮地痕來看，機
    車在地上磨擦之時間亦非短暫，而以當時係早上7點多（被
    告亦自陳當時是早上7點多，見95年度偵字第1515號卷第20
    頁），天色亦已亮，當時之視線亦非不清，則被告當有見到
    被其撞擊之機車及人倒地之情，亦甚明確而證人陳映安亦證
    明撞的很厲害，撞到後我自己感覺那部車好像加速逃離現場
    等情。
(二)、被告雖辯稱以為係撞到安全錐云云，然查，依卷附警製道路
    交通事故現場圖（警卷第18頁）及照片（警卷第29至39頁）
    所示，被害人乙○○機車倒地位置距被害人乙○○遺留在現
    場之血跡長達9.6公尺，現場第一處刮地痕距第二處刮地痕
    長達9.9公尺，第二處刮地痕至機車停止位置長達5公尺，現
    場並散落機車被撞擊後之散落物，機車遭撞擊後停於路邊草
    坪樹旁，現場當時並未擺設有交通錐等情，顯見車禍當時撞
    擊力道強勁，被告辯稱以為係撞到安全錐云云，顯不足採。
    且徵之車禍當時為早上7時10分許，天色已亮，道路視線並
    非不良，亦未下雨，被告於原審審理中既已坦承有撞擊物體
    ，且其視力還好（原審審理筆錄第13頁）。再以自機車被撞
    擊後最初倒地位置，即最初之刮地痕，第2處刮地痕，再到
    機車停止於路樹間之位置有16公尺（9.9公尺加6.1公尺），
    由機車停止於路樹間之位置，再算至被害人血跡之位置有
    9.6公尺，合計自機車最初被撞擊之位置至被害人躺臥處（
    即血跡處）之位置，一共有25.6公尺（16公尺加9．6公尺）
    ，有現場圖可稽。且由二處刮地痕、血跡位置之連成一條動
    線，即係被害人被撞擊後人、車滑動之動線，皆在被告車行
    路肩右方近路肩之邊緣處，而該動線復長達25.6公尺，現場
    亦有機車之碎片，以案發當時係早上7時許，視線亦佳之情
    況下，從被告所駕自小客車之右後照鏡，有25.6公尺動線之
    距離，均有機車及傷者被撞擊後，受力移動之動線，顯非固
    定於一處。則以肇事當時之被害人及機車之動線顯示，無論
    被告往前視或以後照鏡視之，均難謂有被告所辯之後照鏡死
    角問題，其所辯礙難採信，何況被告亦供稱，當時知道有撞
    到東西等情，所辯不知情撞到人云云，亦無非避重就輕之詞
    ，殊非足採。則其於正常之行駛車道上自後嚴重撞擊機車，
    竟諉稱不知撞及機車致人受傷云云，要無可採。
(三)、又被害人乙○○因本件之車禍事故致受有如事實欄所示之傷
    害，亦有財團法人羅許基金會羅東博愛醫院診斷證明書附卷
    可憑，足徵前揭被害人乙○○騎乘前揭機車遭被告駕駛之自
    小客車自後撞擊受傷，而被告並未停車逕自駛離之事實，應
    堪認定。
(四)、至於被告所辯：本案肇事車輛並非被告所有，係案外人游鎧
    宸所有，而警方當時知悉車牌號碼，並不知駕駛人為何人，
    亦無法確認何人開車，而係游鎧辰問及被告是否有開其車肇
    事，並稱警方找肇事者，係被告主動向警方自首說明開車肇
    事過程，被告應有自首減刑之適用云云。按刑法第62條所謂
    發覺，並非以有偵查犯罪權之機關或人員確知其人犯罪無誤
    為必要，有確切之根據得為合理之可疑，而對犯罪行為人發
    生嫌疑時，即得謂為已發覺，最高法院72年台上字第641 號
    判例意旨參照。查：被告於警詢初訊時供稱：警方今（10
    ）日為何通知你至本所製作筆錄？答稱：我開車撞到人，所
    以我至派出所製作筆錄。（見羅東分局刑事偵查卷宗第2頁
    ），是警方當時於通知被告至所訊問時，即已發覺被告有肇
    事逃逸之合理之懷疑，始會通知被告至冬山分駐所訊問，揆
    諸前開判例意旨，得知被告並非在警方不知嫌疑人前，先至
    警方自首，從而其所辯有自首之情，尚難採信。
(五)、至證人即車禍當時與被告同車之乘客陳建志、林郡賢於警詢
    及林郡賢於偵查中雖均證稱：不知道撞到人等語，惟渠二人
    當天因大量飲酒後，上車即分別睡覺等情，業據其二人於警
    詢及證人林郡賢於偵查中（偵查卷13頁）證述明確，是其二
    人稱不知道撞到人等語，尚不得採為對被告有利之依憑。
(六)、從而事證已臻明確，被告駕駛動力交通工具肇事，致人受傷
    而逃逸之犯行，應堪予認定。
二、核被告駕駛動力交通工具自小客車，行經前揭路段肇事致人
    受傷，竟逕自駛離逃逸，所為係犯刑法第185條之4之肇事致
    人受傷逃逸罪。
三、原審以被告犯罪事證明確，適用刑法第185條之4。並審酌被
    告駕駛動力交通工具肇事致人受傷，竟未停車採取必要之措
    施，反駕車逕自逃逸，圖謀卸責之犯罪動機、目的、手段，
    對被害人及用路人所生之危害重大，及其犯罪後猶飾詞卸責
    之態度，且事後已與被害人乙○○達成民事和解賠償被害人
    民事損害，再被告前曾因傷害致死案件，經本院判處有期徒
    刑7年4月確定，於92年1月23日假釋出監，有本院被告前案
    紀錄表可考，竟於假釋期間內再犯本罪等一切情狀，量處有
    期徒刑7月，認事用法，核無違誤，量刑亦稱妥適。被告上
    訴仍執陳詞以不知道肇事諉卸犯罪，而指摘原判決不當，為
    無理由，應予駁回。
據上論斷，應依刑事訴訟法第368條，判決如主文。
本案經檢察官呂文忠到庭執行職務。
中　　華　　民　　國　　96　　年　　3 　　月　　29　　日
　　　　　　　　　刑事第十四庭  審判長法　官  陳志洋
　　　　　　　　　　　　　　　　　    法　官  蔡聰明
　　　　　　　 　 　　　　　　　　　　法　官  林秀鳳
以上正本證明與原本無異。
如不服本判決，應於收受送達後十日內向本院提出上訴書狀，其
未敘述上訴之理由者並得於提起上訴後十日內向本院補提理由書
（均須按他造當事人之人數附繕本）。
                                      書記官  耿鳳君
中　　華　　民　　國　　96　　年　　3 　　月　　30　　日
附錄：本案論罪科刑法條全文
中華民國刑法第185條之4
駕駛動力交通工具肇事，致人死傷而逃逸者，處 6 月以上 5 年
以下有期徒刑。
